【裁判字號】    99,交聲,128
【裁判日期】    990128
【裁判案由】    聲明異議
【裁判全文】
臺灣高雄地方法院交通事件裁定         99年度交聲字第128號
原處分機關  交通部公路總局高雄區監理所
異  議  人  甲○○
上列異議人即受處分人因違反道路交通管理處罰條例案件，對於
交通部公路總局高雄區監理所於民國99年1 月7 日所為之裁決處
分（原處分案號：高監自裁字第裁80-N00000000號）聲明異議，
本院裁定如下：
    主  文
原處分撤銷。
甲○○汽車駕駛人，駕駛汽車經測試檢定酒精濃度超過規定標準
，罰鍰新台幣壹萬玖仟伍佰元，吊扣小型車普通駕駛執照貳拾肆
個月，並應接受道路交通安全講習。
    理  由
一、按汽車駕駛人，駕駛汽車經測試檢定，酒精濃度超過規定標
    準，因而肇事致人受傷者，處新台幣（下同）15,000元以上
    60,000元以下罰鍰，並當場移置保管其車輛及吊扣其駕駛執
    照2 年，道路交通管理處罰條例第35條第1 項第1 款定有明
    文；且汽車駕駛人，有前述違反第35條第1 項規定之情形者
    ，應接受道路交通安全講習，同條例第24條第1 項第2 款亦
    有明文。另按違反道路交通管理處罰條例第35條第1 項第1
    款之事件，吐氣所含酒精濃度超過每公升0.25毫克以上未滿
    0.4 毫克，於應到案期限內繳納或到案聽候裁決，違規車別
    為小型車者處19,500元罰鍰，亦有違反道路交通管理事件統
    一裁罰基準及處理細則第2 條及違反道路交通管理事件統一
    裁罰基準表可參。
二、原處分意旨略以：異議人即受處分人甲○○於民國98年11月
    10日上午10時8 分許，在飲酒後駕駛車牌號碼D8-7192 號自
    用小貨車，行經高雄縣茄萣鄉○○路○段72號前與郭錦秀騎
    乘之車號BX7-292 號重型機車、後座搭載林嘉玲發生擦撞，
    致郭錦秀、林嘉玲倒地受傷，嗣為高雄縣政府警察局湖內分
    局茄萣分駐所員警到場處理，並對其進行呼氣酒精濃度測試
    達每公升0.4 毫克，員警當場掣單舉發，並指定應向通知單
    所載之應到案處所聽候裁決或自動繳納。嗣原處分機關即交
    通部公路總局高雄區監理所於99年1 月7 日以受處分人違反
    道路交通管理處罰條例第35條第1 項第1 款、第24條第1 項
    第2 款（漏載第1 項第1 款）、違反道路交通管理事件統一
    裁罰基準及處理細則第41條、第43 條、第44條、第67條及
    違反道路交通管理事件統一裁罰基準表之規定為由，裁處罰
    款19,500元、吊扣駕駛執照24個月並施以道安講習，有高雄
    縣政府警察局舉發違反道路交通管理事件通知單（高警交字
    第N00000000 號）、交通部公路總局高雄區○○○○○道路
    交通管理事件裁決書（高監自裁字第裁80-N00000000號）、
    臺灣高雄地方法院檢察署檢察官98年度偵字第36254 號不起
    訴處分書、臺灣高等法院被告前案記錄表各1 紙在卷可稽。
    又異議人原有小型車普通駕駛執照，因取得大貨車普通駕駛
    執照，換發大貨車普通駕駛執照而未持有小型車普通駕駛執
    照，原處分機關執行吊扣駕駛執照之處分時，係要求吊扣異
    議人大貨車普通車駕駛執照等事實，亦經異議人陳述明確，
    有交通部公路總局高雄區○○○○○道路交通管理事件不服
    裁決異議案件移送書1 份、駕照查詢報表1 紙在卷足憑，均
    堪認屬實。
三、聲明異議意旨略以：異議人酒後駕車遭監理站吊扣其賴以維
    生之普通大貨車駕照2 年。若駕照遭吊扣將陷經濟困境，爰
    請本院撤銷吊扣駕照之處分云云。
四、經查：
（一）受處分人於99年1 月7 日收受上開裁決書後，於同日即向
      原處分機關聲明異議，有送達證書、聲明異議狀上交通部
      公路總局高雄區監理所收文章在卷可查，足認其聲明異議
      於接到裁決書之翌日起20日內提出，程序上應屬適法，合
      先敘明。
（二）而道路交通管理處罰條例第68條曾於94年12月14日修正公
      布，並自95年3 月1 日開始施行，原條文規定：「汽車駕
      駛人，因違反本條例及道路交通安全規則之規定，受吊扣
      或吊銷駕駛執照處分時，吊扣或吊銷其持有各級車類之駕
      駛執照」，修正後改為：「汽車駕駛人，因違反本條例及
      道路交通安全規則之規定，受吊銷駕駛執照處分時，吊銷
      其持有各級車類之駕駛執照」。觀其提案修正理由「原條
      文將違法或違規駕駛人所持有各級車類之駕駛執照一併吊
      扣或吊銷失之過酷，影響人民工作及生活甚鉅，爰修正之
      」（詳卷附立法院公報第94卷第70期院會紀錄第138 頁）
      ，顯見依現行道路交通管理處罰條例規定，不得吊扣駕駛
      人所持有他級駕駛執照。從而，於為吊扣駕駛人駕駛執照
      之處分時，自僅得吊扣駕駛人違規時所駕駛該級車類之駕
      駛執照，以限制其繼續駕駛該級車類行駛道路之權利，非
      能再吊扣其持有各級車類之駕駛執照。
（三）按汽車駕駛人取得高一級車類之駕駛資格者，應換發駕駛
      執照，並准其駕駛較低級車類之車輛，其規定如左：二、
      已領有大貨車駕駛執照者，得駕駛小型車、輕型機械腳踏
      車，道路交通安全規則第61條第1 項第2 款定有明文，即
      所謂之「一人一照原則」。是受處分人駕駛小型車違反道
      路交通管理處罰條例第35條第1 項第1 款之規定，本應吊
      扣其小型車普通駕駛執照2 年。又按行政行為，採取之方
      法所造成之損害不得與欲達成目的之利益顯失均衡，行政
      程序法第7 條第3款 定有明文，原處分機關採取吊扣受處
      分人大貨車普通駕駛執照之方法以達成限制其駕駛小型車
      之目的，所造成之損害（受處分人喪失繼續駕駛小型車之
      權利）已與欲達成目的之利益顯失均衡，該部分處分係屬
      違法，應予撤銷。至上開一人一照原則，固於取得較高等
      級車類駕駛執照之駕駛人違規酒駕時，因異議人無較低等
      級之駕照可供吊扣，而產生技術層面之困難，然交通主管
      機關非不得於大貨車普通駕駛執照上或電腦檔存資料註記
      吊扣小型車之駕駛執照，限制異議人之駕駛資格，或以立
      法方式解決，尚不得因異議人無較低等級之駕照可供吊扣
      ，即率爾代以吊扣異議人所領有之較高等級車類駕駛執照
      （參見臺灣高等法院98年法律座談會刑事類提案第20 號
      、第23號研討結果）。
五、綜上，原處分機關既僅能吊扣受處分人小型車普通駕駛執照
    ，不得逕以吊扣其大貨車普通駕駛執照代替，是受處分人提
    出本件聲明異議，非無理由，自應由本院予以撤銷，並自為
    裁定如主文第2 項所示。
六、依道路交通案件處理辦法第20條前段，爰裁定如主文。
中    華    民    國    99    年    1     月  28      日
                  交通法庭    法  官  張琬如
以上正本證明與原本無異。
如不服本裁定，應於收受送達後5 日內向本院提出抗告狀。
中    華    民    國    99    年    1     月    28    日
                              書記官  劉甄庭


司法院資訊處製作；財團法人民間司法改革基金會備份。
